臺灣板橋地方法院刑事判決　　　　　　　94年度交訴字第50號
公　訴　人　臺灣板橋地方法院檢察署檢察官
被　　　告　乙○○
上列被告因過失致死案件，經檢察官聲請簡易判決處刑（94年度
偵字第5824號），本院認不宜以簡易判決處刑，改依通常程序審
理，而被告於準備程序中對被訴之事實為有罪陳述，本院合議庭
裁定由受命法官獨任行簡式審判程序，並判決如下：
    主  文
乙○○從事業務之人，因業務上之過失致人於死，處有期徒刑壹
年。
    事  實
一、乙○○係長榮國際儲運股份有限公司之營業貨櫃曳引車司機
    ，平日以駕駛營業貨櫃曳引車載送貨櫃為業，為從事駕駛業
    務之人。其於民國九十四年（起訴書誤載為九十三年）一月
    三日上午八時五十分許，駕駛車號ＫＭ─五八二號營業貨櫃
    曳引車拖帶車號ＭＥ─六七號營業半拖車（上有貨櫃），沿
    國道三號公路由北往南方向行駛，行經該路段南向一百八十
    九公里六百五十公尺處前，本應注意車前狀況，隨時採取必
    要之安全措施，而依當時天候晴、日間有自然光線，柏油路
    面乾燥、無缺陷、無障礙物，視距良好，並無不能注意之情
    事，當其行經前開路段外側車道時，疏未注意車前狀況，為
    閃避左方中線車道變換至外側車道的大型車輛，貿然向右側
    路肩偏閃，其右前方路肩處適有黃景模（其係工信工程公司
    所屬副工程師，並擔任該公司承攬國道三號公路於九十四年
    一月三日起至同月七日止，在一百八十九點八至一百九十點
    九公里伸縮縫換裝工程之監工）將所駕駛車號ＭＵ─六九０
    五號自用小客車，違規暫停在上開路段外側路肩處（黃景模
    疏未注意汽車行駛於高速公路，不得在路肩暫時停車，亦有
    過失，理由詳後述），乙○○駛近事故地點時，煞避不及，
    使其所駕駛營業貨櫃曳引車右側車頭自後撞擊黃景模之自用
    小客車左後側部位後，乙○○復將曳引車向左駛向外側車道
    ，致其曳引車拖帶半拖車（上有貨櫃）車尾部位再度撞擊黃
    景模之自用小客車，導致坐在該自小客車內駕駛座上之黃景
    模受到嚴重撞擊、擠壓，因而頭部外傷、胸腹腔挫傷、下肢
    骨折之傷害。車禍後乙○○即以行動電話報警處理並留待現
    場等候，在有偵查犯罪職權之公務員查知其為犯罪人前，主
    動向據報前來之內政部警政署國道公路警察局第七警察隊警
    員黃家浚坦承肇事，且接受裁判；而黃景模經救護車送往臺
    中縣沙鹿鎮光田醫院急救後，仍因上開車禍所受傷害引發外
    傷性休克，延至同日上午十時許不治死亡。
二、案經黃景模之妻甲○○訴由內政部警政署國道公路警察局第
    七警察隊報請臺灣臺中地方法院檢察署呈請臺灣高等法院檢
    察署令轉臺灣板橋地方法院檢察署檢察官偵查後，聲請簡易
    判決處刑，本院認不宜以簡易判決處刑，改依通常程序審理
    ，而乙○○於準備程序中就被訴事實為有罪之陳述，經告知
    簡式審判程序之旨，並聽取當事人之意見後，裁定進行簡式
    審判程序。
    理  由
一、訊據被告乙○○對於上揭時地，駕駛營業貨櫃曳引車拖帶半
    拖車（上有貨櫃）肇事致被害人黃景模死亡之事實，於警詢
    時、偵查及本院審理中均坦承不諱，核與告訴人甲○○之指
    述及證人即車禍後準備前往上開高速公路路段參與施工之呂
    木桂證述之情節相符，並有道路交通事故初步分析研判表、
    道路交通事故現場圖、道路交通事故調查報告表（一）、（
    二）各一份、車禍現場及車損照片共三十張在卷可稽。而被
    害人黃景模確因本件車禍造成頭部外傷、胸腹腔挫傷、下肢
    骨折，引發外傷性休克，經送往臺中縣沙鹿鎮光田醫院急救
    後，延至車禍當日上午十時許不治死亡，有光田綜合醫院法
    醫參考病歷摘要一紙可稽，並經臺灣臺中地方法院檢察署檢
    察官督同法醫師相驗屬實，製有相驗屍體證明書、驗斷書、
    勘（相）驗筆錄，及被害人死亡照片八張在卷可憑。
二、按汽車行駛時，駕駛人應注意車前狀況，並隨時採取必要安
    全措施，道路交通安全規則第94條第3 項定有明文。被告平
    日駕駛營業貨櫃曳引車載送貨櫃行駛於高速公路，且領有連
    結車駕駛執照（被告提出該駕照，經本院當庭勘驗屬實並記
    明筆錄可稽），自應注意上開安全規定，而本次車禍肇事當
    時之天候晴、日間有自然光線，路面乾燥、無缺陷、無障礙
    物，視距良好等情，亦有上開車禍現場照片及道路交通事故
    調查報告表（一）可稽，被告並非不能注意及此，竟疏於注
    意車前狀況，貿然前進行駛，而撞擊被害人黃景模所駕駛之
    自用小客車，致黃景模受到嚴重撞擊、擠壓而傷重不治死亡
    ，被告對本件車禍之發生顯有過失。又檢察官將本案卷證送
    臺灣省彰化縣區車輛行車事故鑑定委員會鑑定，亦同此認定
    ，有該鑑定委員會九十四年三月九日北鑑字第０九四五六０
    ０六三九號函附鑑定意見書附卷可憑。而被害人黃景模因本
    件車禍造成頭部外傷、胸腹腔挫傷、下肢骨折，引發外傷性
    休克，經送醫後仍不治死亡，業如前述，則被告之過失行為
    與被害人之死亡間，具有相當因果關係。末按汽車行駛高速
    公路，不得在路肩上行駛，亦不得在路肩停車；且行駛交通
    阻塞之路段，除應遵守公路警察指揮外，駕駛人不得以任何
    理由將車輛暫停或停駐路肩，高速公路交通管制規則第九條
    第一項第二款前段、第十二條條第一項前段、第十五條前段
    分別定有明文；依照證人呂木桂於警詢時證述：當日上午約
    九時三十分許，伊帶工人欲前往國道三號公路南向一百八十
    九點八公里至一百九十點九公里處，施作工信工程公司所承
    包之伸縮縫換裝工程，而被害人黃景模是此次施工之監工，
    其先駕車巡視上開施工路段才會通知伊去施工，且被害人於
    同日上午八時三十分許，曾打電話詢問伊的位置，後來與被
    害人就未再有聯絡等語，且徵之被害人係駕駛一般自用小客
    車，並非屬於執行任務之工程車，而觀之上開車禍現場照片
    、道路交通事故調查報告表所示，本件車禍當時天氣晴朗，
    並無濃煙、濃霧、強風、大雨等特殊狀況，足以嚴重影響行
    車安全而例外得在高速公路路肩暫停之情形，卷內復無事證
    足以認定被害人係因所駕駛之自用小客車機件故障或其他緊
    急情況無法繼續行駛而在路肩上停車救援。是以，依據證人
    呂木桂上開證詞及車禍現場情形，足知本件車禍時被害人黃
    景模違規將上開自小客車暫停在肇事之路肩上亦屬肇事因素
    ，自有過失，而上開鑑定意見書以被害人駕駛自小客車停在
    主線道外，並無肇事因素部分，核與事實不合，此部分鑑定
    意見並非足採。雖被害人黃景模對車禍發生與有過失，但此
    僅屬量刑之參考及被告可否因此減免損害賠償額度，與被告
    過失犯行成立之要件無涉。本案事證明確，被告之過失犯行
    ，洵堪認定，應依法論科。
三、查被告係長榮國際儲運股份有限公司所僱用之貨櫃車司機，
    為從事駕駛業務之人，此有交通部汽車行車執照、拖車使用
    證影本各一件附卷可稽，其因業務上之過失致被害人死亡，
    核其所為係犯刑法第二百七十六條第二項之業務過失致死罪
    。又被告肇事後以行動電話報警處理並留待現場等候，在有
    偵查犯罪職權之公務員查知其為犯罪人前，主動向據報前來
    之內政部警政署國道公路警察局第七警察隊警員黃家浚坦承
    肇事，且接受裁判，業據被告於審理中供明在卷，且有國道
    公路警察局第七警察隊交通事故肇事人自首情形紀錄表一紙
    附卷可憑，為對未發覺之罪自首而接受裁判，應依刑法第六
    十二條前段規定減輕其刑。爰審酌被告前無犯罪紀錄（有臺
    灣高等法院被告前案紀錄表可稽），素行尚佳，被告本次車
    禍過失程度較重，肇事致被害人死亡，被害人家屬所受痛苦
    ，及被害人與有過失，及被害人家屬已領取強制責任保險金
    新臺幣（下同）一百四十萬元，但雙方迄未達成民事和解，
    及被告肇事後坦承犯行之態度等一切情狀，量處如主文所示
    之刑，以資懲儆。
據上論斷，應依刑事訴訟法第四百五十二條、第二百七十三條之
一第一項、第二百九十九條第一項前段，刑法第二百七十六條第
二項、第六十二條前段，罰金罰鍰提高標準條例第一條前段，判
決如主文。
本案經檢察官張云綺到庭執行職務。
中　　華　　民　　國　九十四　年　　六 　月　　十　　日
                  交通法庭  法　官  楊志雄
上列正本證明與原本無異。
如不服本決定，應於送達後二十日內向本院提出覆議狀。
賠償決定送達後一年內不為賠償支付之聲請者，其支付請求權消
滅。
                            書記官  胡勤義
中　　華　　民　　國　九十四　年　　六 　月　　十　　日
如不服本判決應於送達後十日內向本院提出上訴狀。
附錄本案論罪科刑法條全文：
刑法第二百七十六條
因過失致人於死者，處二年以下有期徒刑、拘役或二千元以下罰
金。
從事業務之人，因業務上之過失犯前項之罪者，處五年以下有期
徒刑或拘役，得併科三千元以下罰金。
